臺灣高等法院臺中分院刑事裁定　
111年度毒抗字第448號
抗  告  人  
即  被  告  徐清祥



上列抗告人即被告因違反毒品危害防制條例案件，經檢察官聲請
強制戒治（聲請案號：臺灣臺中地方檢察署111年度聲戒字第35
號、偵查案號：同署110年度毒偵字第3705號），不服臺灣臺中
地方法院中華民國111年4月19日刑事裁定（111年度毒聲字第385
號），提起抗告，本院裁定如下：
    主  文
抗告駁回。
    理  由
一、抗告人即被告甲○○（下稱被告）因施用第一、二級毒品案件
    ，由臺灣臺中地方檢察署以110年度毒偵字第3705號案件偵
    查，且由該署檢察官聲請臺灣臺中地方法院以110年度毒聲
    字第1579號裁定准予執行觀察、勒戒確定，經同署檢察官指
    揮被告令入法務部矯正署臺中○○所附設○○處所（下稱
　　臺中○○所附設○○處所）執行觀察、勒戒，由臺中○○所附設○○
    處所對其評估後，認有繼續施用毒品之傾向，乃經臺灣臺中
    地方法院法官依檢察官之聲請，於民國111年4月19日以111
    年度毒聲字第385號裁定被告令入戒治處所強制戒治，其期
    間為6個月以上，至無繼續強制戒治之必要為止，但最長不
    得逾1年（下稱原裁定）；被告不服上開原裁定，於法定期
    間內提起抗告，先予說明。
二、被告抗告意旨略以：因毒品危害防制條例修正及最高法院刑
    事大法庭以109年度台上大字第3826號裁定，變更適用觀察
    、○○處遇之標準，為此法務部與行政院衛生福利部（下稱衛
    生福利部）邀集專家、學者研議，修正「有無繼續施用毒品
    傾向評估標準紀錄表」，就評分項目之前案紀錄有所調整，
    並於110年3月26日生效施行，然倘依過去前科紀錄認定素行
    不良，即裁定強制戒治，有失公平性，請給予伊改過之機會
    。伊於勒戒期間看到多數混合使用毒品、又因案服刑之其他
    受處分人，都能勒戒成功後解還原監繼續服刑，而伊有心戒
    毒自行報到，卻被裁定強制戒治，足認並無統一之裁量標準
    ，有違法律之明確及公平原則等語。
三、本院查：
(一)按依於109年1月15日增訂、自同年7月15日起生效施行之毒
    品危害防制條例第35條之1第1款、第2款之規定，於施行前
    犯第10條之罪之案件，於施行後，偵查中，由檢察官依修正
    後規定處理；審判中，由法院或少年法院（地方法院少年法
    庭）依修正後規定處理，是於修正前犯該條例第10條之罪者
    ，應適用新法之規定。本案被告所犯施用第一、二級毒品罪
    之犯罪時間，係在上開毒品危害防制條例修正生效前之109
    年4月17日【參見以下理由欄三、(二)所示說明】，依上開
    規定，於法應依修正施行後之毒品危害防制條例規定處理。
    復按犯毒品危害防制條例第10條之罪者，檢察官應聲請法院
    裁定，或少年法院（地方法院少年法庭）應先裁定，令被告
    或少年入○○處所觀察、勒戒，其期間不得逾2月，認有繼續
    施用毒品傾向者，檢察官應聲請法院裁定或由少年法院(地
    方法院少年法庭)裁定令入戒治處所強制戒治，其期間為6個
    月以上，至無繼續戒治之必要為止，但最長不得逾1年；依
    上開規定經觀察、勒戒或強制戒治執行完畢釋放後，3年後
    再犯第10條之罪者，適用同上規定，修正後毒品危害防制條
    例20條第1項至第3項分別定有明文。
(二)被告基於施用第一級毒品海洛因之犯意，於109年4月17日，
    在其位於臺中市○○區○○○路0段000巷000號住處，以注射方式
    ，施用第一級毒品海洛因1次；又基於施用第二級毒品甲基
    安非他命之犯意，於同上時、地，以燒烤方式，施用第二級
    毒品甲基安非他命1次等情，已據被告供認在卷，且被告於1
    09年4月20日晚間9時5分許為警採集之尿液，經送檢驗之結
    果，確呈海洛因代謝物嗎啡及甲基安非他命之陽性反應，有
    臺中市政府警察局烏日分局委託鑑驗尿液代號與真實姓名對
    照表、正修科技大學超微量研究科技中心尿液檢驗報告各1
    份（見109年度毒偵字第2103號卷第39、41頁）在卷可憑，
    足可認定。又被告於本案行為前最後1次因施用毒品案件受
    觀察、勒戒及強制戒治之執行情形，係於90年間執行觀察、
    勒戒後，因認有繼續施用毒品之傾向，接續執行強制戒治，
    並已於91年10月28日執行完畢，此後至本案行為前之期間內
    ，均未曾再受觀察、勒戒或強制戒治之處分，被告係於前開
    強制戒治執行完畢3年後，再犯本件施用第一、二級毒品之
    罪等情，有臺灣高等法院被告前案紀錄表、臺灣高等法院在
    監在押全國紀錄表各1份在卷可明。本件檢察官審酌後認不
    宜為緩起訴處分命附戒癮治療，聲請法院裁定准予觀察、勒
    戒，被告進入臺中○○所附設○○處所執行觀察、勒戒後，經該
    所會同專業醫師人員，依於110年3月26日生效施行之修正後
    「有無繼續施用毒品傾向評估標準紀錄表」，評估其總分為
    67分，綜合判斷為「有繼續施用毒品傾向」，此有臺中○○所
    附設○○處所出具之「有無繼續施用毒品傾向證明書」及「有
    無繼續施用毒品傾向評估標準紀錄表」各1件（見110年度毒
    偵字第3705號卷第73、75頁）在卷可憑。從而，原裁定依檢
    察官之聲請裁定准予被告執行強制戒治，並無不合。
(三)被告雖執前詞對原裁定不服而提起抗告。惟查：法務部為因
    應毒品危害防制條例之修正及109年11月18日最高法院刑事
    大法庭109年度台上大字第3826號裁定意旨，經洽請衛生福
    利部協助及邀集專家學者、相關機關研商，已於110年3月26
    日修正公布現行之「有無繼續施用毒品傾向評估標準說明手
    冊」及「有無繼續施用毒品傾向評估標準紀錄表」。被告在
    臺中○○所附設○○處所執行觀察、勒戒後，經該○○處所以自11
    0年3月26日起生效之評估標準而為評定後，其評分結果為：
    前科紀錄與行為表現30分【其中「毒品犯罪相關司法紀錄」
    部分之評分標準，為每筆5分、上限10分（被告筆數超過2筆
    ，配分10分），又有關「其他犯罪相關紀錄」部分之評分方
    式，係每筆2分、上限10分（被告筆數計有4筆，得分8分）
    】、臨床評估37分、社會穩定度0分，總分67分（靜態因子6
    0分、動態因子7分，合計67分），綜合判斷為「有繼續施用
    毒品傾向」，有上揭「有無繼續施用毒品傾向評估標準紀錄
    表」及「有無繼續施用毒品傾向證明書」各1份（見110年度
    毒偵字第3705號卷第73、75頁）在卷可明，此一評估結果並
    非單以被告之前案紀錄予以計分，而係由被告受執行觀察、
    勒戒之臺中○○所附設○○處所及醫療專業人員，在被告執行觀
    察、勒戒期間，依其等職責及專業而就包含被告之人格特質
    、臨床徵候、環境相關因素等所有資料綜合所為之判斷，具
    有科學驗證所得之結論，自得憑以判斷被告有無繼續施用毒
    品之傾向，且由形式上觀察，並無擅斷或濫權等不當之情事
    ，其中有關被告毒品犯罪及其他犯罪之相關司法紀錄之配分
    部分，經核亦與卷附臺灣高等法院被告前案紀錄表（見本院
    卷第15至29頁）所示相合，法院自宜尊重其行政職權之行使
    及專業之評斷。被告抗告意旨誤認上開評估結果，僅以伊過
    去之前案紀錄即認定其有繼續施用毒品之傾向，並據此指陳
    原裁定有失公平性，及以與判斷伊有無繼續施用毒品傾向無
    關之其空泛所述其他受處分人之狀況，單憑一己主觀認知之
    比較，片面質疑前揭臺中○○所附設○○處所所出具「有無繼續
    施用毒品傾向評估標準紀錄表」之評估標準及其結果之公正
    及真實性，均非可採。
(四)基上所述，被告前開抗告為無理由，應予駁回。
據上論斷，應依刑事訴訟法第412條，裁定如主文。　　
中　　華　　民　　國　　111 　年　　5 　　月　　16　　日
                  刑事第十二庭  審判長法　官  張國忠
                                      法　官  高文崇
                                      法　官  李雅俐
以上正本證明與原本無異。
不得再抗告。
                                      書記官  蕭怡綸

中　　華　　民　　國　　111 　年　　5 　　月　　16　　日